【裁判字號】    98,監宣,40
【裁判日期】    990211
【裁判案由】    監護宣告
【裁判全文】
臺灣臺中地方法院民事裁定              98年度監宣字第40號
聲  請  人  丙○○
相  對  人  甲○○
上列聲請人聲請監護宣告事件，本院裁定如下：
    主  文
宣告甲○○（國民身分證統一編號：Ｚ000000000號）
為受監護宣告之人。
選定丙○○為受監護宣告之人之監護人。
指定乙○○為會同開具財產清冊之人。
聲請費用新臺幣壹仟元由受監護宣告之人負擔。
    理  由
一、聲請意旨略以：聲請人丙○○（男、民國○○○年○月○○
    日生、身分證統一編號：Ｚ000000000號）為相對
    人甲○○（女、五十年八月三十日生、身分證統一編號：Ｚ
    000000000號）之夫。相對人因車禍事件，導致頭
    部外傷併左側腦出血及腦腫脹、呼吸衰竭、外傷性腦出血後
    水腦症，目前四肢乏力、意識不清，無法翻身及自行坐起，
    不能為意思表示或受意思表示，或不能辨識其意思表示之效
    果。雖屢經延醫診治均不見起色，已無法處理自己事務，為
    此聲請對其為監護之宣告，並請選定聲請人為監護人，另請
    指定相對人之長子乙○○（男、七十六年二月五日生、身分
    證統一編號：Ｚ000000000號）為會同開具財產清
    冊之人等語。
二、按對於因精神障礙或其他心智缺陷，致不能為意思表示或受
    意思表示，或不能辨識其意思表示之效果者，法院得因本人
    、配偶、四親等內之親屬、最近一年有同居事實之其他親屬
    、檢察官、主管機關或社會福利機構之聲請，為監護之宣告
    。法院為監護之宣告時，應依職權就配偶、四親等內之親屬
    、最近一年有同居事實之其他親屬、主管機關、社會福利機
    構或其他適當之人選定一人或數人為監護人，並同時指定會
    同開具財產清冊之人。法院選定監護人時，應依受監護宣告
    之人之最佳利益，優先考量受監護宣告之人之意見，審酌一
    切情狀，並注意下列事項：一、受監護宣告之人之身心狀態
    與生活及財產狀況。二、受監護宣告之人與其配偶、子女或
    其他共同生活之人間之情感狀況。三、監護人之職業、經歷
    、意見及其與受監護宣告之人之利害關係。四、法人為監護
    人時，其事業之種類與內容，法人及其代表人與受監護宣告
    之人之利害關係，民法第十四條第一項、第一千一百十一條
    第一項、第一千一百十一條之一亦定有明文。
三、經查：
（一）聲請人主張之事實，業據提出戶籍謄本、診斷證明書在卷
      可憑。本院於鑑定人即維新醫療社團法人台中維新醫院吳
      俊穎醫師前訊問相對人，相對人對於法官詢問姓名並無回
      應，僅點頭（本院九十九年一月二十五日訊問筆錄參照）
      ；嗣經鑑定醫師進行進一步檢查認：相對人因腦部出血引
      起之後遺症，目前日常生活功能完全喪失，需以鼻胃管餵
      食，大小便失禁，需包覆尿布，平時整日臥床，對外界沒
      有言語或非言語的表達，對外來的訊息、聲音或刺激，亦
      無有意義的回應。不能為意思表示或受意思表示，亦不能
      辨識其意思表示之效果。基於受鑑定人有精神上之障礙（
      腦部出血引起之後遺症），其程度重大不能管理處分自己
      的財產，回復之可能性低，已達「不能為意思表示或受意
      思表示」、「不能辨識其意思表示之效果」，可為監護宣
      告等情，有維新醫療社團法人台中維新醫院九十九年一月
      二十七日維醫社法字第０九九０００００三三號函暨所附
      成年監護鑑定書附卷可憑。綜上所述，本院審酌上開勘驗
      結果及醫師所為之鑑定意見，認相對人因精神障礙，致不
      能為意思表示或受意思表示，亦不能辨識其意思表示效果
      ，故聲請人聲請對相對人為監護之宣告，為有理由，應予
      准許。
（二）聲請人為相對人之夫，有戶籍謄本在卷可憑，且相對人之
      父林縛、母林雷硯、長子乙○○、次子陳力豪均推定由聲
      請人擔任相對人之監護人，聲請人亦同意擔任監護人，有
      親屬團體會議推定監護人說明書附卷可稽。本院參酌前揭
      各情，認由聲請人任相對人之監護人，最能符合受監護宣
      告之人之最佳利益，爰選定聲請人為監護人。
（三）另乙○○係相對人之長子，有戶籍謄本在卷可憑，且聲請
      人、相對人之父林縛、母林雷硯、次子陳力豪均推定乙○
      ○任相對人之會同開具財產清冊之人，而乙○○亦同意任
      會同開具財產清冊之人，有親屬團體會議推定監護人說明
      書附卷可憑，爰指定乙○○為會同開具遺產清冊之人。再
      民法第一千一百十三條準用同法第一百零九十九條之規定
      ，監護開始時，監護人對於受監護人之財產，應依規定會
      同遺囑指定、當地直轄市、縣（市）政府指派或法院指定
      之人，於二個月內開具財產清冊，並陳報法院，附此敘明
      。
四、依民事訴訟法第六百零八條第一項，裁定如主文。
中    華    民    國    99    年    2     月     11   日
                  家事法庭    法  官  簡賢坤
正本係照原本作成。
如不服本裁定關於選定監護人及指定會同開具財產清冊之人等部
分，應於送達後十日內向本院提出抗告狀，並繳納抗告費新臺幣
一千元；其餘關於宣告監護之部分，不得抗告。
中    華    民    國    99    年    2     月     11   日
                              書記官  廖日晟

司法院資訊處製作；財團法人民間司法改革基金會備份。
